臺灣桃園地方法院刑事判決　　　　九十三年度易字第六七三號
公　訴　人　臺灣桃園地方法院檢察署檢察官
被　　　告　辛○○
　　　　　　壬○○
　　　　　　癸○○
　　　　　　庚○○
　　　　　　己○○
以上五人共同
選任辯護人　范坤棠律師
上列被告等因妨害自由案件，經檢察官提起公訴（九十二年度偵
字第三六四八號），本院判決如下：
    主  文
癸○○以加害生命、身體之事，恐嚇他人致生危害於安全，處罰
金參仟元，如易服勞役，以參佰元（即新臺幣玖佰元）折算壹日
。
辛○○、壬○○、庚○○、己○○均無罪。
    事  實
一、癸○○係辛○○之弟，因辛○○欲辭去其在桃園縣中壢市○○路二一六號銓陽診所藥師一職，屢次要求開設銓陽診所之
    甲○○醫師開立離職證明書未果，於九十一年六月二十四日
    晚上八時許（起訴書誤載為晚上十時許），與辛○○、壬○○（辛○○之父）、己○○（壬○○女婿）、庚○○（己○○之父）一同前往銓陽診所欲再請求甲○○開立離職證明書
    ，於當晚八時十七分許抵達銓陽診所前，辛○○、壬○○、
    己○○、庚○○先行下車進入銓陽診所，癸○○則在外顧車
    等候。惟辛○○、壬○○、己○○、庚○○進入診所十數分
    鐘後，甲○○仍不願開立離職證明書而進入診察室，四人欲
    離開銓陽診所之際，己○○喚請癸○○前來攙扶壬○○，癸○○進入診所後見狀，乃在銓陽診所候診區，出言「如果你
    不給我簽，就給我小心一點」等客觀上係加害生命、身體意
    思之話語恐嚇當時在診察室看診之甲○○，甲○○耳聞後即
    心生畏怖，致生危害於安全。
二、案經甲○○訴請臺灣桃園地方法院檢察署檢察官偵查起訴。
     理  由
壹、被告癸○○部分：
一、訊據被告癸○○矢口否認有何恐嚇告訴人甲○○之行為，並
    辯稱：伊並沒有說「如果你不簽就給我小心一點」的話，當
    時伊在外面顧車，後來姊夫己○○叫伊進去扶父親壬○○，
    伊只是說「請他們好聚好散」之類的話，並沒有恐嚇云云，
    經查，九十一年六月二十四日晚上八時許，被告癸○○與同
    案被告辛○○、壬○○、己○○、庚○○等人前往銓陽診所
    欲要求告訴人甲○○開立離職證明書等情，除據被告癸○○
    所坦承不諱外，亦經同案被告辛○○所供陳甚明（本院九十
    三年八月四日準備程序筆錄第四頁），而被告癸○○於九十
    一年六月二十四日進入銓陽診所後即出言「如果你不給我簽
    ，就給我小心一點」等話語，經告訴人甲○○於迭自警詢及
    本院審理中指述歷歷（偵卷第三頁反面、本院九十三年十二
    月三日審判筆錄第七頁、第八頁），核與當時在場之證人即
    告訴人之妻丁○○於本院審理中證稱：當時癸○○推門進來
    ，很兇並手交叉，主要是說「你敢擺這種場面．．．如果不
    簽就給我小心一點」等語、護士丙○○於本院審理中證稱：
    他們（指被告五人）走的時候有聽到一個男生說「．．．你
    給我小心一點」，那個男生就是癸○○等語，護士乙○○於
    本院審理中證稱：被告辛○○、壬○○、庚○○、己○○走
    到大門，癸○○就進來，跟老闆娘講了一些話，癸○○有說
    「如果不簽就給我小心一點」等語、看診病患戊○○於本院
    審理中證稱：當時伊在診察室裡面，有聽到外面有男的聲音
    很大聲喊說「如果不簽就給我小心一點」等語（本院九十三
    年十二月三日審判筆錄第二十六頁、第三十一頁、第三十七
    頁、第四十三頁）均大致相符，且上開證人所述當天被告癸○○進入診所後之情節亦大致相合，自難僅以證人丁○○、
    戊○○、乙○○、丙○○與告訴人甲○○有親屬或僱傭關係
    而認其證詞不可採信，再者，案發當時銓陽診所設置之監視
    錄影帶畫面，被告癸○○確實係於九十一年六月二十四日八
    時三十一分許進入銓陽診所，被告癸○○、壬○○與丁○○
    在候診區交談，癸○○雙手交叉在胸前，之後兩手向前擺一
    下後離開等情，業據本院當庭勘驗無誤（九十四年七月二十
    九日審判筆錄第五頁），亦與證人丁○○所述之情況有所相
    合，綜合上開證據，足認被告癸○○確實有於進入銓陽診所
    後出言「如果你不給我簽，就給我小心一點」等話語，且告
    訴人甲○○因而心生恐懼一節，經告訴人甲○○於本院中證
    述明確（本院九十三年十二月三日審判筆錄第九頁），再參
    酌證人戊○○證稱：聽到外面大喊說「如果不簽就給我小心
    一點」，過了一陣子後，何醫生才能繼續看診等情（本院九
    十三年十二月三日審判筆錄第四十三頁），足認告訴人甲○○因此而心生恐懼，又上開話語客觀上可認係恐嚇生命、身
    體之事，被告癸○○以此事恐嚇告訴人甲○○，致生危害於
    告訴人甲○○之安全，其犯行明確，應依法論科。
二、核被告癸○○係犯有刑法第三百零五條之恐嚇危害安全罪。
    爰審酌被告癸○○口出惡言之動機、目的、犯罪之手段、所
    生危害尚輕、犯後否認犯行等一切情狀，量處如主文所示之
    刑，並定易服勞役之折算標準。
貳、被告辛○○、壬○○、己○○、庚○○部分：
一、公訴意旨略以：被告辛○○自民國九十一年一月二日起，在
    桃園縣中壢市○○路二一六號告訴人甲○○所開設之銓陽診
    所擔任藥師之工作。雙方就醫藥關係素有爭執，被告辛○○
    亟欲離開該診所而另謀他就，於同年五、六月間多次要求離
    職，惟因告訴人甲○○始終拒絕出具離職證明書。詎其為求
    取得離職證明書以遂至管理機關辦理變更登記，竟夥同被告
    壬○○、庚○○、己○○，於同年六月二十四日晚上十時許
    ，一同前往銓陽診所，同案被告癸○○先在外等候，其餘四
    人則進入診所找甲○○要求其開立離職證明書。惟因告訴人
    甲○○當時正在看診，被告辛○○等四人在診所內不耐久待
    ，即共同基於妨害人行使權利之犯意，大聲咆哮、敲打看診
    室房門並強行進入，使告訴人甲○○被迫中斷看診，被告壬○○復持離職證明書朝甲○○胸口等處揮打（未成傷）並喝
    令告訴人甲○○立即簽署該離職證明書，同時以其身體朝告
    訴人甲○○推擠，而妨害甲○○行使看診權利。告訴人甲○○之妻丁○○見狀馬上上前將二人隔開，並稱要報警，被告
    辛○○等四人乃退出看診室後離去，因認被告辛○○、壬○○、己○○、庚○○共同涉犯刑法第三百零四條第一項強制
    罪嫌等語。
二、按犯罪事實應依證據認定之，無證據不得認定其犯罪事實，
    又不能證明被告犯罪者，應諭知無罪之判決，刑事訴訟法第
    一百五十四條第二項、第三百零一條第一項定有明文。又按
    事實之認定，應憑證據，如未能發現相當證據，或證據不足
    以證明，自不能以推測或擬制之方法，以為裁判基礎；在訴
    訟上用以證明事實之證據，須於通常一般之人均不致於有所
    懷疑，而得確信其為真實之程度者，始得據以為有罪之認定
    ，倘其證明尚未達到此一程度，而有合理之懷疑性存在，致
    使無從為有罪之確信時，即應為無罪之判決，最高法院四十
    年臺上字第八六號、七十六年臺上字第四九八六號分別著有
    判例。
三、公訴意旨認被告辛○○、壬○○、己○○、庚○○涉犯強制
    罪名，無非以：被告辛○○、壬○○、己○○、庚○○、癸○○之供述、錄影帶翻拍照片八張、錄影帶及翻拍ＶＣＤ各
    一捲、告訴人甲○○指述、證人丁○○、丙○○、乙○○、
    戊○○證述等為其論據。訊據被告辛○○、壬○○、己○○
    、庚○○均否認有何強行進入告訴人甲○○診察室，使告訴
    人甲○○被迫中斷看診之行為，被告辛○○辯稱：當天晚上
    我與壬○○、己○○、庚○○、癸○○有去銓陽診所，我們
    只有在候診區等，並沒有進診察室，我父親壬○○沒有拍打
    診察室的門，我父親只是拜託何醫師開離職證明書，並沒有
    揮打到何醫師，當天何醫師沒有簽，我們就走了等語；被告
    壬○○辯稱：我當天去銓陽診所只是要拜託何醫師，但何醫
    師出來就大聲吼叫說我妨害他看診，之後何醫生進診察室，
    我有輕敲診察室的門請何醫師簽名，何醫師開門出來說我妨
    害看診，我並沒有將離職文件揮打到何醫生，也沒有在診察
    室門口與何醫師發生拉扯或推擠等語；被告己○○辯稱：當
    天是吃晚飯席間有聊到開離職證明書的事，我們想說去跟何
    醫師做最後的拜託，出發前或是在銓陽診所並沒有說要怎麼
    對付何醫師，當天我們都只在候診區，壬○○有只有輕輕敲
    門，並沒有進到診察室等語；被告庚○○辯稱：當天壬○○
    說要一起去拜託何醫師，但壬○○並沒有說要一起以強迫手
    段逼何醫師簽離職證明書，而且就算何醫師不開，也還是可
    以請藥師公會發離職證明文件等語。
四、經查：
　(一)告訴人甲○○雖於本院審理中證稱：當天晚上八點多我原本
　  在診察室，聽到有人進入診所，走出診察室後看到被告辛○○等人進來，並很大聲說要我簽離職證明，我沒同意，過一
    陣子就有病人來看診，我先幫病患許正諺看診，再幫病患戊○○看診，接著就聽到外面壬○○說「何醫師出來」，並聽
    到有人拍打診察室的門，我起身查看正要開門時，門就打開
    了，壬○○進入診察室，手裡拿東西往我胸口及下巴推打並
    以身體推擠我，我太太丁○○見狀就過來把我們隔開等語（
    本院九十三年十二月三日審判筆錄第六頁至第七頁），當天
    晚上八時許病患戊○○、許正諺亦確實有前往銓陽診所看診
    ，有病患戊○○、許正諺之病歷表在卷可稽（本院卷告訴人
    九十三年十二月十四日陳報狀附件）。
  (二)惟當天晚上告訴人甲○○執業之銓陽診所裝設監視錄影設備
    錄下之監視畫面（即扣案錄影帶及翻拍ＶＣＤ），由本院於
    審理中當庭勘驗結果為：「晚上八時十七分二十八秒甲○○
    自大廳進入診察室，診察室門敞開。晚上八時十七分四十五
    秒至十八分三十秒壬○○、辛○○、己○○、庚○○等四人
    依序進入診所，並前往看診區，惟在掛號室櫃檯前遭甲○○
    及其妻阻擋，六人一同返回走道轉角處。晚上八時十八分四
    十五秒壬○○於走道區與甲○○碰面，壬○○左手於胸前不
    斷揮動並與甲○○對話，辛○○、己○○、庚○○等三人則
    站在旁邊。晚上八時十九分五十秒甲○○與壬○○結束初次
    爭執，步入診察室。壬○○、辛○○、己○○、庚○○返回
    候診區座椅位置。晚上八時二十分十七秒戊○○太太及其子
    許正諺未經掛號進入診察室，甲○○之妻請壬○○等四人至
    大廳等候，甲○○開始為許正諺看診。晚上八時二十分五十
    七秒戊○○未經掛號即進入診察室，甲○○開始為戊○○聽
    診並詢問病況。晚上八時二十一分三十六秒有一女士在樻檯
    填寫資料，填完後即拿張單子往看診區方向走。晚上八時二
    十四分三十三秒己○○一人獨自步出診所。晚上八時二十六
    分十秒甲○○離開診察室，前往辦公室。晚上八時二十六分
    八秒甲○○往洗手間方向走去，戊○○、許正諺則留在診察
    室等候。晚上八時二十七分四十五秒壬○○自座位站起。晚
    上八時二十七分五十秒己○○自診所外進入，坐回大廳座位
    上。晚上八時二十八分二十七秒甲○○離開洗手間，回到診
    察室辦公桌前，戊○○坐在看診座位上，許正諺坐在診察室
    沙發椅上，甲○○與戊○○有交談。晚上八時二十九分四十
    五秒壬○○、辛○○二人起身進入看診區，己○○、庚○○
    二人緊跟在後，往看診區方向走，惟並未進入看診區○○○
    於○道轉角區。晚上八時三十分零八秒甲○○起身開門，開
    門後壬○○以左手所持文件在甲○○之胸口及下巴之間的位
    置揮舞（無法確認是否碰觸到甲○○），甲○○亦有朝壬○○方向舉起右手，嗣後甲○○之妻進入診察室內，甲○○向
    後退一步，甲○○之妻將甲○○與壬○○隔開，又走出診察
    室門口，甲○○旋即走出診察室，二人與壬○○在診察室門
    外交談，甲○○又回到診察室，甲○○之妻並將診察室之門
    關上，壬○○、辛○○則退回走道區。晚上八時三十一分四
    十秒庚○○打開診所大門，癸○○隨即進入診所，癸○○、
    壬○○與甲○○之妻在候診區交談，癸○○雙手交叉在胸前
    ，之後兩手向前擺一下後離開，其他三人在旁，同時有一不
    知名人士在樻檯填寫資料，該人士後來有回頭朝門口方向看
    一眼，同時許正諺從診察間跑出到候診區。晚上八時三十二
    分四十八秒辛○○等四人離開診所，告訴人之妻有走到門口
    再折回。晚上八時三十五分十八秒戊○○前往櫃檯領藥。」
    （本院九十四年七月二十九日審判筆錄第三至五頁）。
  (三)由上開結果配合銓陽診所平面圖（本院卷）觀之，被告辛○○、壬○○、己○○、庚○○進入銓陽診所後，被告壬○○
    先與告訴人甲○○短暫交談，被告四人隨即回到候診區座位
    ，經過十分鐘許，被告壬○○始起身向診察室方向走去，若
    被告四人欲施以強暴脅迫手段強制告訴人甲○○簽下離職證
    明書，何需等待長達十分鐘許始進行。
  (四)勘驗結果中，晚上八時三十分零八秒許係告訴人甲○○起身
    自行開門，與當時看診病患證人戊○○於偵查中結稱：何醫
    師為我看診期間有人很用力敲診察室門，何醫師去開診察室
    門等語（偵卷第八二頁）相合，告訴人甲○○所稱係起身要
    去查看時，門被打開云云自與事實不符，且告訴人甲○○既
    於看診期間起身欲開門查看，已出於己意中斷看診，而被告
    壬○○於告訴人甲○○開門前於診察室外敲門甚或拍門之行
    為，均難認係有形或無形之強制力而顯非強暴或脅迫行為，
    可認告訴人甲○○中斷看診非出自被告壬○○之強暴脅迫行
    為。
  (五)被告壬○○坦承當時係手持離職證明書欲請告訴人甲○○簽
    名等語，自上開勘驗結果觀之，告訴人甲○○起身開門後，
    被告壬○○確實以左手持文件在告訴人甲○○胸口及下巴之
    間揮舞等情，但錄影畫面或告訴人多次提出之翻拍錄影照片
    （偵卷第三五頁至第三八頁、本院卷）實無法確認是否碰觸
    到告訴人甲○○，也無從察見被告壬○○有以身體推擠告訴
    人甲○○或強行進入診察室之情形，縱使被告壬○○有碰觸
    到告訴人甲○○，惟被告壬○○手持柔軟之紙張，是否足以
    產生強制力已不無可疑，且被告壬○○當時已罹患腦中風，
    有壢新醫院九十年七月二十三日出具之診斷證明書影本及被
    告壬○○領有之中華民國身心障礙手冊可參（本院卷被告刑
    事答辯狀二），被告壬○○之活動能力是否如常人一般，實
    屬有疑；又該錄影畫面顯示當時告訴人甲○○之妻丁○○亦
    能將告訴人甲○○與被告壬○○隔開，顯然被告壬○○之行
    為不足以壓制告訴人甲○○之自由意志，自難認被告壬○○
    有何施以強暴或脅迫行為妨害告訴人甲○○之看診權利或迫
    使告訴人甲○○開立離職證明書。
  (六)自當天晚間被告辛○○、壬○○、己○○、庚○○到銓陽診
    所後之監視錄影畫面觀之，均未見被告辛○○、己○○、庚○○進入診察室或對告訴人甲○○施以強暴或脅迫行為，告
    訴人甲○○於本院審理中亦稱：無法具體描述被告辛○○、
    己○○、庚○○如何在旁作勢等語（本院九十三年十二月三
    日審判筆錄第十頁），其餘在場之人丁○○、乙○○、丙○○亦無提及被告辛○○、己○○、庚○○有何施以強暴、脅
    迫行為，則被告辛○○、己○○、庚○○單純前往銓陽診所
    要求告訴人甲○○開立離職證明書，難認有何強暴或脅迫行
    為。
  (七)綜上所述，並無充分積極證據顯示被告辛○○、壬○○、己○○、庚○○有何對告訴人甲○○施以強暴脅迫行為，妨礙
    告訴人甲○○看診權利或使其簽立離職證明書，此外復查無
    其他積極證據可資證明被告辛○○、壬○○、己○○、庚○○犯罪，揆諸前揭法律及判例意旨，自應為被告辛○○、壬○○、己○○、庚○○無罪之諭知。
據上論斷，依刑事訴訟法第二百九十九條第一項前段、第三百零
一條第一項，刑法第三百零五條，第四十二條第二項，罰金罰鍰
提高標準條例第一條前段、第二條，判決如主文。
本案經檢察官洪景明到庭執行職務。
中　　華　　民　　國　　94　　年　　8 　　月　　12　　日
                        臺灣桃園地方法院刑事第四庭
                            審判長法  官    陳世宗
                                  法  官    尹  良
                                  法  官    蘇昭蓉
以上正本證明與原本無異。
如不服本判決，應於送達後十日內，向本院提出上訴狀。
                                  書記官    韓若玉
中　　華　　民　　國　　94　　年　　8 　　月　　12　　日
附錄法條：
中華民國刑法第305條
(恐嚇危害安全罪)
以加害生命、身體、自由、名譽、財產之事，恐嚇他人致生危害
於安全者，處二年以下有期徒刑、拘役或三百元以下罰金。
